【裁判字號】    98,簡上,173
【裁判日期】    990128
【裁判案由】    違反著作權法
【裁判全文】
臺灣花蓮地方法院刑事判決             98年度簡上字第173號
上  訴  人
即  被  告  甲○○
上列上訴人即被告因違反著作權法案件，不服本院98年度簡字第
87號中華民國98年10月20日第一審判決（起訴案號：98年度偵字
第4702號、第4703號），提起上訴，本院管轄之第二審合議庭判
決如下：
    主  文
上訴駁回。
    事實及理由
一、上訴人即被告甲○○上訴意旨略以：
（一）伊與陳秀蘭、丙○○分別簽訂之合約書第10條即已約定伴
      唱機內收錄歌曲之公開演出權，由陳秀蘭、丙○○自行向
      相關音樂製作權仲介團體申請授權，此為電腦伴唱機租賃
      業者與承租人間之常規，原審並未審究被告是否有事先申
      請授權或督促承租人申請授權之義務，逕認定被告與陳秀
      蘭、丙○○間具有犯意聯絡與行為分擔，應屬率斷，被告
      自始即無侵害告訴人著作財產權之故意。
（二）告訴代理人係基於蒐證之目的而點播系爭23首歌曲，均已
      事先取得告訴人之同意或授權，在「佰元海鮮館」、「麗
      星卡拉OK店」點播系爭23首歌曲，是基於告訴人之同意或
      授權而為之公開演出，實際上並無消費者公開演出上開音
      樂著作，亦不能證明第三人有點播公開演唱之事實，而認
      有侵害告訴人著作權之行為，且扣案伴唱機所收錄之歌曲
      高達數千甚至上萬首，告訴人所享有著作權之歌曲僅係其
      中23首，所佔比例甚微，消費者點唱演出之機會微渺，不
      得僅憑個人主觀推測曾有客人於上開店家點唱公開演出系
      爭23首歌曲，因此原審未詳查事理，逕為被告有罪之判決
      ，顯屬違法，為此請求撤銷原審判決，賜為被告無罪判決
      。
二、本案經本院審理結果，認第一審判決依著作權法第92條之規
    定，判處被告甲○○各有期徒刑6 月，如易科罰金，均以新
    臺幣（下同）1000元折算1日，應執行有期徒刑10 月，如易
    科罰金，以1000元折算1 日，其認事用法及量刑均無不當，
    應予維持，並引用第一審簡易判決書記載之事實、證據及理
    由外，並予以補充說明如後所述。
三、按被告以外之人於審判外之言詞或書面陳述，除法律有規定
    者外，不得作為證據。又被告以外之人於審判外之陳述，經
    當事人於審判程序同意作為證據，法院審酌該言詞陳述或書
    面陳述作成時之情況，認為適當者，亦得為證據。當事人、
    代理人或辯護人於法院調查證據時，知有第159條第1項不得
    為證據之情形，而未於言詞辯論終結前聲明異議者，視為有
    前項之同意，刑事訴訟法第159條第1項、第159條之5分別定
    有明文。經查，證人劉孟樵、丙○○於警詢時之證述，證人
    丁○○、戊○○、陳秀蘭、郭文和於偵訊時之證述，證人許
    肖珍於警、偵訊時之證述，雖均不合刑事訴訟法第159條之2
    、第159條之3有關傳聞法則例外之要件，惟公訴人及被告就
    前開被告以外之人於審判外之陳述，均業於本院準備程序中
    表示對證據能力沒有意見，且迄未於本案言詞辯論終結前聲
    明異議，而本院審酌其等言詞陳述作成之情況，核無違法取
    證及證明力明顯過低之瑕疵，認為以之作為證據為適當，依
    上開規定，前揭證人於警、偵訊時之陳述，均具有證據能力
    。又本案認定事實所引用本件卷證所有之證據（文書證據、
    物證等），本院審酌前開書證、物證並無刑事訴訟法第 159
    條之4 規定顯有不可信之情況與不得作為證據之情形，是本
    案認定事實所引用本件卷證所有之證據，亦均認為有證據能
    力。
四、訊據被告固坦承於上開時、地與丙○○、陳秀蘭分別簽訂投
    幣式卡拉OK合約書，由其提供扣案之電腦伴唱機等設備給丙
    ○○、陳秀蘭經營之商店使用，惟矢口否認有何侵害著作權
    之犯行，辯稱：伊所出租機器裡面的音樂是有版權的，是否
    可以公開播放，店家自己要去買公播證，伊在合約書上已經
    明訂公演證費用店家負責，但店家都說沒錢等詞置辯，經查
    ：
（一）被告與丙○○、陳秀蘭分別簽訂投幣式卡拉OK合約書，由
      被告提供扣案之伴唱機給丙○○、陳秀蘭經營之商店供客
      人付費點播伴唱，獲利則由被告與丙○○、陳秀蘭五五分
      帳等情，業據證人即被告之子乙○○於本院審理時具結證
      稱：「（你將伴唱機出租給麗星卡拉OK店，每1 台費用如
      何算？）版權費另收，機台我提供，收入一人一半」、「
      （所以證人許肖珍在警詢所述『在外場1 台是每個月新臺
      幣3千元，在包廂1台是新臺幣 4千元，所以每個月就要付
      租金1萬1千元給志成公司』，有何意見？）外場的部分我
      每個月先收 3千元給版權公司，收入一人一半，包廂內的
      則收 4千元，包括版權費，收入歸店家」、「（百元海鮮
      館是你承租給他們 5台機器的嗎？費用？）對，包含版權
      費每個月2萬4千5百元，期約1年， 6台液晶螢幕都是他們
      的，賺的錢再五五分帳」等語（見本院卷第51頁）明確，
      核與證人許肖珍、丙○○分別於警詢之證述相符，並有投
      幣式卡拉OK合約書 2份在卷可按。足見被告將扣案之伴唱
      機交由交由丙○○、陳秀蘭經營之商店供客人付費點播伴
      唱，並非單純將伴唱機出租收取租金而已，而係由丙○○
      、陳秀蘭提供場地、被告提供伴唱機等設備之方式共同經
      營該卡拉OK伴唱事業，此由被告與證人陳秀蘭經營之麗星
      卡拉OK店就包廂內外之收益，是否為五五分帳而採不同之
      收費方式亦明，是被告辯稱並無與證人丙○○、陳秀蘭五
      五分帳云云，要難採信。
（二）又被告與丙○○、陳秀蘭簽訂之投幣式卡拉OK合約書第10
      條固約定：「營業稅、娛樂稅、公演證費由甲方（即承租
      人）負責」等語，雖可認「公演證費用」應由丙○○、陳
      秀蘭負擔無疑，然此不過是約定該費用由誰負擔而已，蓋
      被告係以經營出租電腦伴唱機為業，明知其所提供之伴唱
      機係放置丙○○、陳秀蘭經營之商店，該商店為公眾可共
      見共聞之場所，且目的係供客人付費點唱，若伴唱機內之
      歌曲未經獲得公開演出權，自係侵害告訴人所有歌曲之公
      開演出權，被告對此當知之甚詳，且其亦有能力向相關著
      作權仲介團體申請授權，反之放置該伴唱機之店家對此並
      非專業，此由證人乙○○於本院審理時具結證稱：「（你
      們有跟店家解釋要如何辦理公演證嗎？）沒有，我們只有
      叫他們自己去辦，我們也可以代辦」、「（你們有無跟店
      家講要辦幾家公演證？）出租的時候只有跟他們講要辦公
      演證，但沒有告訴他們有三間」、「（為何不一開始就跟
      店家說公演證總共要辦三家，及相關的費用並且可以委託
      你們去辦？）他們收到存證信函就知道」等語（見本院卷
      第48頁、第49頁），可知被告在簽訂上開合約書時並未告
      知如何辦理公演證，復參以證人即麗星卡拉OK店會計許肖
      珍於警詢證稱：「志成電子公司告訴我這 3台點將家伴唱
      機是合法的，至有『公開演出權』、『公開播送權』我不
      太清楚，因為志成公司說這是合法的，後來我在97年3至6
      月間都有收到臺灣音樂著作權協會寄來的存證信函，所以
      我在6月3日向臺灣音樂著作權協會申請『公開演出權』、
      『公開播送權』」等語（見吉警偵字第0978002號卷第 11
      頁、第12頁），及證人丙○○於本院審理時證稱：「（是
      知道要辦三家公演證嗎？）不知道」、「（他們有說可以
      代辦公演證嗎？）他們沒有說可以代辦公演證，但我收到
      存證信函時有請他們代辦」、「（志成公司是否知道你們
      店家沒有辦公演證？還是你們有跟志成公司說你們有公演
      證不需要委託辦理？）是的，因為我們不知道怎麼辦公演
      證，也沒有委託他們辦理，所以他們應該知道我們沒有公
      演證」等語（見本院卷第53頁、第55頁），足見證人許肖
      珍、丙○○均係收到財團法人臺灣音樂著作權協會等之存
      證信函後，始知悉要向該等協會辦理公演證。是被告既與
      「佰元海鮮館」、「麗星卡拉OK店」共同經營投幣式卡拉
      OK之事業，自應提供經合法授權得公開演出歌曲之伴唱機
      ，至於取得公開演出之授權費用應由誰負擔，雖可由其等
      以契約自由約定，然被告明知其提供之伴唱機內系爭23首
      歌曲未獲授權得於前開場所公開演出，仍欲以為之，並以
      公開點播歌曲之收入與丙○○等人約定五五分帳，可認被
      告與證人丙○○、陳秀蘭共同藉由客人點播歌曲之行為，
      牟取未得公開演出權歌曲之利益，而侵害著作權人之公開
      演出權甚明，被告自難以合約書上開之約定卸免責任，要
      屬當然。
（三）至於被告辯稱：並無證據證明有消費者點播系爭23首歌曲
      云云，然被告提供扣案之伴唱機供「佰元海鮮館」、「麗
      星卡拉OK店」之客人付費點播，則系爭23首歌曲即處於隨
      時被客人點播伴唱之可能，且系爭23首歌曲是否曾被客人
      點播並公開演唱，並不會在該伴唱機留下紀錄，又不特定
      之消費者均得出入上開店家，且無庸表示其身分，自無從
      得知何人曾以上開伴唱機點唱何首歌曲，若仍須以當場查
      獲消費者點唱系爭23首歌曲，始足以認定被告有侵害告訴
      人所有公開演出權，則著作權法所欲保障之公開演出權利
      ，即無從實現，況據現場拍攝之照片所示（見吉警偵字第
      0978002號卷第55頁至第57頁及吉警偵字第0978001號卷第
      83頁至第85頁），系爭23首歌曲在扣案之伴唱機確實可以
      供點播伴唱，被告既明知扣案伴唱機內之歌曲並未經獲得
      授權公開演出 ，仍提供該伴唱機予丙○○ 、陳秀蘭經營
      之商店的客人付費點唱，致侵害權利人之著作財產權，可
      見其應可預見其發生而其發生並不違背其本意，是仍屬間
      接故意，是被告上開辯稱顯係卸責之詞，不足採信。
五、綜上所述，原審綜核上情，認被告所為係違反著作權法第92
    條之規定，判處被告上開所述之刑及依刑法第41條第 1項前
    段之規定，諭知易科罰金之折算標準，量刑尚稱允當，被告
    上訴仍執前詞飾詞卸責，請求撤銷改判無罪，核無理由，應
    予駁回。
據上論斷，應依刑事訴訟法第455條之1第1項、第3項、第 368條
、第373條，判決如主文。
本案經檢察官吳宇青到庭執行職務。
中    華    民    國    99    年    1     月    28    日
                  刑事第三庭  審判長  法  官  李世華
                                      法  官  湯國杰
                                      法  官  許乃文
上列正本證明與原本無異。
本件不得上訴。
中    華    民    國    99    年    1     月    28    日
                                      書記官

司法院資訊處製作；財團法人民間司法改革基金會備份。
